【裁判字號】    95,交抗,604
【裁判日期】    950920
【裁判案由】    聲明異議
【裁判全文】
臺灣高等法院臺中分院刑事裁定         95年度交抗字第604號
抗  告  人
即受處分人  甲○○
上列抗告人因違反道路交通管理處罰條例案件，不服臺灣彰化地
方法院，中華民國95年7月28日所為裁定（95年度交聲字第590號
），提起抗告，本院裁定如下：
    主  文
抗告駁回。
    理  由
一、本件抗告人即受處分人（下稱抗告人）甲○○抗告意旨略以
    ：(一)攔查地點事實與書寫地點路段不符，甲路發生地與乙路
    書寫不同，有違舉發的事實清晰確實載明，既無駕駛人在紅
    單書寫路段出現，怎會憑空有交會的可能。(二)上述紅單地點
    與攔查地既不對，執行內容過程有無查實是否確實違規呢，
    上一次的陳述已說明，黃昏天色暗，玻璃由外視內不明，是
    否會既已攔查就要開單的情形，再者有無繫安全帶，不是攔
    下就說是未繫，指鹿為馬，要有證明，不要枉法。(三)人民有
    遷徙、出行、行動之自由，在於戶籍與居住地的移動受法律
    規範內，郵遞之書信確實送達有無本人知悉與了解，其母已
    逾80歲且戶籍地只其居住無其他共住，老者的記憶性與辨明
    事物實為說送達性的草率違失，因而提起抗告云云。
二、按受處分人，不服道路交通管理處罰條例第8條主管機關所
    為之處罰，得於接到裁決書之翌日起20日內，向管轄地方法
    院聲明異議；又依上開規定聲明異議之期間，自裁決送達之
    翌日起算，並得依法扣除在途期間及聲請回復原狀；另交通
    法庭認聲明異議不合法律上之程式或其異議權已經喪失者，
    應以裁定駁回之，道路交通管理處罰條例第87條第1項、道
    路交通案件處理辦法第12條、第18條前段分別定有明文。另
    汽車所有人名稱、地址等如有變更，均應向公路監理機關辦
    理登記；汽車有各項異動，不依規定申報登記者，處汽車所
    有人新臺幣9百元以上1千8百元以下罰鍰，道路交通安全規
    則第23條第1項、道路交通管理處罰條例第16條第1項第1款
    分別定有明文，是汽車所有人之地址有變更時，應辦理變動
    登記，俾便公路監理機關為交通秩序之管理，如未依法辦理
    變動登記，其不利益自應由汽車所有人承擔。
三、經查：
  (一)、本件抗告人甲○○於民國（下同）94年6月17日19時30分
      左右，駕駛車牌號碼2505-LF號自用小客車，在臺中市○
      ○路、櫻花路上因未繫安全帶，為臺中市警察局保安警察
      隊警員當場舉發違規，經交通部公路總局臺中區監理所彰
      化監理站依道路交通管理處罰條例第31條第1項規定，於
      95年5月24日以彰監四字第裁64—GC0000000號裁決書裁處
      罰鍰新臺幣1千5百元；又該裁決書已於95年5月26日送達
      予受處分人，由其母鐘周月嬌代為收受等情，有該舉發違
      反道路交通管理事件通知單、裁決書及送達證書影本各1
      份在卷可稽。受處分人人對於裁決如有異議，應自收受送
      達之翌日起20日內，向管轄法院聲明異議。又受處分人登
      記住所為彰化縣溪州鄉，與原處分機關（位於彰化縣花壇
      鄉）非在同一鄉鎮市○○○道路交通案件處理辦法第12條
      、法院訴訟當事人在途期間標準第4條、第2條規定，其在
      途期間為2日。故聲明異議之法定期間，依法應加計在途
      期間2日，亦即應自裁決書合法送達之翌日即95年5月27日
      起算20日，並扣除在途期間2日，其異議期間依法於95年6
      月17日屆滿，因適逢休息日星期六，故應延展至95年6月
      19日屆滿，惟本件抗告人遲至95年6月20日始行具狀聲明
      異議，此有交通部公路總局臺中區監理所彰化監理站所蓋
      分文章可稽，其異議顯逾前開20日之法定期間，自應予以
      駁回。
  (二)、復按行政程序法第72條第1項前段、第73條第1項，送達，
      於應受送達人之住居所、事務所、或營業所為之；於應送
      達處所不獲會晤應送達人時，得將文書付與有辨別事理能
      力之同居人、受雇人或應送達處所之接收郵件人員。本件
      抗告人甲○○以其母年老記憶及辨別事務能力減衰為送達
      不合法之理由，惟抗告人母親縱能力有所減衰，尚非無辨
      別事理能力之人，從而，上開交通裁決書送達至受處分人
      之戶籍地即彰化縣溪州鄉○○村村○路1號，而由其母親收
      受，尚難指為送達不合法，縱抗告人母親收受後遲延交付
      予抗告人，亦不影響上開合法送達之效力。況抗告人如認
      其母親記憶力減衰未能適時轉交信件，自應依法辦理地址
      變動登記，如未依法辦理變動登記，其不利益自應由其承
      擔。
  (三)、從而，原裁定以抗告人甲○○之聲明異議逾期為由，予以
      裁定駁回，經核並無不合。本件抗告人之抗告並無理由，
      應予駁回。
據上論結，應依道路交通案件處理辦法第25條、第26條，刑事訴
訟法第412條，裁定如主文。
中    華    民    國    95    年    9     月    20    日
               刑事第十一庭  審判長法  官  黃  梅  月
                                   法  官  黃  日  隆
                                   法  官  林  宜  民
上列正本證明與原本無異。
不得再抗告。
                                   書記官  林  桂  鳳
中    華    民    國    95    年    9     月    22    日
                                                      Ｆ


司法院資訊處製作；財團法人民間司法改革基金會備份。
